【裁判字號】    89,自,892
【裁判日期】    891221
【裁判案由】    公然侮辱
【裁判全文】
臺灣臺北地方法院刑事判決                          八十九年度自字第八九二號
    自  訴  人  戊○○
    代  理  人  謝協昌律師
    被      告  乙○○
右列被告因公然侮辱案件，經自訴人提起自訴，本院判決如左：
    主  文
乙○○無罪。
    理  由
一、自訴意旨：如附件自訴狀影本所示。
二、按犯罪事實應依證據認定之，無證據不得推定其犯罪事實。又不能證明被告犯罪
    者，應諭知無罪之判決，刑事訴訟法第一百五十四條、第三百零一條第一項分別
    定有明文。次按刑事訴訟法上所謂認定犯罪事實之證據，係指足以認定被告確有
    犯罪行為之積極證據而言，該項證據自須適合於被告犯罪事實之認定，始得採為
    斷罪資料；如未能發現相當證據，或證據不足以證明，自不能以推測或擬制之方
    法，以為裁判之基礎。此外，刑法第三百零九條公然侮辱罪之成立，須行為人係
    以使人難堪為目的，以言語、文字、圖畫或動作，表示不屑輕蔑或攻擊之意思，
    足以對於個人在社會上所保持之人格及地位，達貶損其評價之程度；惟基於刑罰
    以處罰故意為原則，公然侮辱罪仍須行為人有侵害他人名譽之故意，始足當之，
    如出於戲謔之詞，無意識中之言詞，或善意之批評，甚或長官對下屬不當之訓飭
    ，若主觀上無犯罪之直接故意或未必故意，則不成罪。
三、本件自訴人認被告涉犯上開公然侮辱之犯行，無非係以被告乙○○於民國（下同
    ）八十九年九月五日利用擔任財團法人金屬工業研究發展中心（下稱金屬工業發
    展中心）專案組九月份組務會議主席身分之機會，對於自訴人婉轉表達假日輪派
    執行私人事務之個人意見不表認同後，竟惱羞成怒，基於侮辱自訴人之犯意，在
    公開之會議場合內，以「放你媽的狗臭屁」一語辱罵自訴人，而涉有公然侮辱之
    罪行，並有該會議場所內之多數員工可資為證為其主要論據。訊據被告乙○○對
    於在前揭時地言談間對自訴人提及「放你媽的狗臭屁」一語並無異詞，惟堅決否
    認有何公然侮辱之犯行，辯稱：當日開會時，伊因前幾天同事父親過世公祭，輪
    由本組幾位同事及自訴人出公差，而自訴人未參加亦未請其他代理人出席，伊在
    開會時乃詢問何以未出席同事父親之公祭喪禮，詎自訴人竟告知假日無出公差之
    義務，拒絕出席輪值之公差，並主張僅被告一人代表出席即可，伊因認自訴人言
    談之主張，不合道理，乃本於訓誡糾正之意，脫口而出不雅言語，過程中實無侮
    辱自訴人之意思等語。經查：被告於前開會議中雖確有向自訴人脫口說出「放你
    媽的狗臭屁」一詞，惟質之同在該會議現場之人員丙○○到庭結證稱：當天會議
    伊有出席，組長（即被告）認為自訴人報告寫不好，所以要求自訴人參照航太及
    軌道小組之資料來寫。接著因公差事情，有同事之父親過世，過世公祭時間在星
    期天，需要大家輪流去參加，被告問自訴人何以輪公差沒去參加，自訴人答稱星
    期天沒出公差之必要，被告才生氣講出這句話，並在會議結束前，向在場之女性
    同事表示歉意，隔幾天在開會時，亦向自訴人表示道歉，而被告與伊等幾個人聚
    在一起討論計畫時，有時候被告也會講「他媽的」、「放狗臭屁」、「放屁」等
    髒話等語，另詰之證人甲○○亦到庭供證稱：當天會議伊有參加，而開會時被告
    提及出公差之事情，因組裡有張出公差之輪值表，自訴人還沒有輪過，所以按輪
    值表應由自訴人及其他四位同事去參加同事父親喪禮之公祭，但自訴人沒去參加
    ，沒找代替人，也沒向被告報告，所以被告開會時問自訴人何以沒去，自訴人回
    答星期天沒義務參加這個公祭，被告聽了很生氣，就講出「放你媽的狗臭屁」，
    並在會議結束前，向在場同事尤其對小姐們表示道歉，而當天被告未向自訴人道
    歉，但隔幾天之後，有向自訴人道歉，另被告平常會講粗話，事後之所以向自訴
    人道歉，即因為講出不妥的髒話等語。再訊之證人丁○○復均與前開證人為相同
    之證述。而揆諸前開證人所供之上情觀之，固然同事間以輪流之方式參加公務活
    動或相關機關之會議、婚喪喜慶在法律上並無何強制性之義務存在，惟自訴人既
    係金屬工業發展中心被告所屬該組之成員之一，有關組內相互制約排定前往同事
    婚喪喜慶之公差活動，縱認無何義務、甚或因故不克參加，亦理應尋替其他同事
    甚或向擔任主管之被告報告，俾得及時做出相對應之處置，避免公務有所延宕或
    與事理之倫常有所不符。茲查被告於自訴人未依輪值公差之時間，前往參加同事
    父親公祭之喪禮，又於事先未行報告或尋找可替代之人員代理參加，並於會議中
    仍陳稱星期天無出公差之義務，即有違事理之常情，則被告本於長官監督權之行
    使予以飭責，縱因義憤生氣脫口說出「放你媽的狗臭屁」一詞甚為不當，亦難認
    其主觀上有何公然侮辱自訴人之故意存在。何況，被告若有侮辱自訴人之故意，
    衡情當以使自訴人在會議中難堪為最終之目的，亦豈會如上開證人所述，在該次
    會議結束前，尤仍向在會場中之其他同事表示用語不當之歉意，甚或於事後公開
    會議中向自訴人道歉之理。此外，本院復查無其他積極證據足資證明被告確有自
    訴人所指上開公然侮辱之犯行，而自訴人又係以使被告受不利判決，為主要目的
    ，證據法則上自不得以自訴人之片面指訴，遽為被告主觀上確有公然侮辱犯意之
    唯一證據。本件不能證明被告犯罪，爰依首開規定，依法諭知被告無罪之判決。
據上論斷，應依刑事訴訟法第三百四十三條、第三百零一條第一項，判決如主文。
中    華    民    國      八十九      年      十二      月    二十一    日
                                        臺灣臺北地方法院刑事第七庭
                                            法  官  蔡世祺
右正本證明與原本無異。
如不服本判決，應於判決送達後十日內，向本院提出上訴狀。
                                            書記官  李文椿
中    華    民    國      八十九      年      十二      月    二十一    日


司法院資訊處製作；財團法人民間司法改革基金會備份。
